【裁判字號】    97,訴,2338
【裁判日期】    980120
【裁判案由】    台灣地區與大陸地區人民關係條例等
【裁判全文】
臺灣臺北地方法院刑事判決              97年度訴字第2338號
公  訴  人  臺灣臺北地方法院檢察署檢察官
被      告  乙○○
            丙○○  36歲民.
共      同
指定辯護人  甲○公設辯護人沈芳萍
上列被告因違反臺灣地區與大陸地區人民關係條例等案件，經檢
察官提起公訴（97年度偵字第14627 號），甲○判決如下：
    主  文
乙○○共同意圖營利，違反不得使大陸地區人民非法進入臺灣地
區之規定，累犯，處有期徒刑年肆月。又共同意圖使女子與他
人為性交之行為，而媒介以營利，累犯，處有期徒刑捌月，扣案
新臺幣仟伍佰元沒收。應執行有期徒刑年陸月，扣案之新臺
幣仟伍佰元沒收。
丙○○無罪。
    事  實
一、乙○○曾於93年間，因妨害風化案件，經臺灣臺北地方法院
    以93年度訴字第324 號判處有期徒刑1 年6 月，乙○○不服
    提起上訴後，經臺灣高等法院以93年度上訴字第1730號駁回
    上訴確定，並於95年7 月27日因縮短刑期執行完畢，與真實
    姓名年籍不詳綽號「黃小姐」之成年女子，共同基於使大陸
    地區人民非法進入臺灣地區，及意圖使女子與他人為性交行
    為而媒介以營利之犯意聯絡，於92年11月25日，由無結婚真
    意之乙○○前往大陸地區，與無結婚真意之丙○○，在甘肅
    省平涼市崆峒區公證處辦理公證結婚後，由乙○○持上開結
    婚公證書、財團法人海峽交流基金會證明書等資料，前往所
    轄臺北市文山區戶政事務所，填具結婚登記申請書辦理結婚
    登記，使該等戶政事務所承辦公務人員，於實質審查後，將
    該等假結婚之不實事項登載於職務上掌管之戶籍登記簿冊之
    公文書上，並據以核發戶籍謄本。乙○○復前往內政部警政
    署入出境管理局（96年1月2日起改制為行政院內政部入出國
    及移民署），持前開不實結婚登記之戶籍謄本等資料，代丙
    ○○向內政部警政署入出境管理局以團聚之名義申請來臺，
    經承辦人員為實質審查後，因未能發覺前述假結婚之實情，
    而憑以核准發給大陸地區人民逐次加簽入出境證，使丙○○
    得以分別於93年3月16日、94年8月13日非法進入臺灣地區。
    迨丙○○以假結婚之方式順利來台後，再由「黃小姐」安排
    乙○○駕駛車號不詳之小客車，搭載丙○○前往大臺北地區
    各處之旅社及賓館與不詳男客從事性交易，並約定由丙○○
    分得每次性交易之所得新臺幣（下同）1,000元，其餘則歸
    「黃小姐」及乙○○所有。又乙○○於96年9月3日再度代丙
    ○○向內政部入出國及移民署以團聚名義申請來臺，經承辦
    人員核准發給簽證，使丙○○再度非法入境後，將乙○○之
    母楊秋申請之0000000000號電話交予丙○○使用，乙○○則
    使用楊秋申請之0000000000號電話與丙○○聯絡，嗣於97年
    5月2日16時許，由乙○○駕駛車號不詳之車輛，搭載丙○○
    前往臺北縣新店市○○路○段1號「加州旅社」第311號房，
    以3,500元之代價，與男客廖豊源從事性交易後，為警於同
    日16時50分許，在「加州旅社」第311號房當場查獲，並扣
    得性交易所得3,500元，始循線查悉上情。
二、案經臺北市政府警察局新店分局移送臺灣臺北地方法院檢察
    署檢察官偵查後起訴。
    理  由
壹、證據能力部分
一、按被告以外之人於審判外之言詞或書面陳述，除法律有規定
    者外，不得作為證據；又被告以外之人於審判外之陳述，雖
    不符合同法第159 條之1 至第159 條之4 之規定，但經當事
    人於審判程序同意作為證據，法院審酌該言詞陳述或書面陳
    述作成時之情況，認為適當者，亦得為證據。當事人、代理
    人或辯護人於法院調查證據時，知有第159 條第1 項不得為
    證據之情形，而未於言詞辯論終結前聲明異議者，視為有前
    項之同意，刑事訴訟法第159 條第1 項及第159 條之5 分別
    定有明文。查證人即與被告丙○○從事性交易之人廖豐源於
    警詢及偵查中證述雖屬傳聞證據，惟當事人於言詞辯論終結
    前均未聲明異議，甲○審酌上開證據資料製作時之情況，尚
    無違法不當及證明力明顯過低之瑕疵，亦認為以之作為證據
    應屬適當，故揆諸前開規定，乃逕依刑事訴訟法第159 條之
    5 第2 項規定，認前揭證據資料均有證據能力。
二、又被告乙○○、丙○○對於其餘各項證據方法，均未爭執其
    證據能力，並同意作為證據，甲○審酌其作成時之情況，認
    為並無不適當之情事，均得作為證據。
貳、有罪部分
一、訊據被告乙○○矢口否認有前揭使大陸地區人民非法進入臺
    灣地區及妨害風化等犯行，辯稱：伊與被告丙○○是真結婚
    ，被告丙○○來臺後亦有與伊同住，伊從未開車搭載被告丙
    ○○從事性交易行為，伊並不知被告丙○○至旅社與他人性
    交易云云，然查：
  (一)被告乙○○確有前揭與大陸地區人民被告丙○○辦理結婚登
    記，並據以申請被告丙○○來臺團聚，而使被告丙○○得於
    93 年3月16日、94年8 月13日、96年9 月3 日入境臺灣地區
    等事實，業據被告乙○○於偵查中坦承在卷，並有被告乙○
    ○、丙○○結婚登記申請書（見偵查卷第24頁反面）、中華
    人民共和國甘肅省平涼市崆峒區公證處核發之結婚公證書暨
    財團法人海峽交流基金會證明書各1 份（見偵查卷第29至30
    頁反面）及臺北市文山區第一戶政事務所97年6 月17日北市
    文一戶字第09 730377600號函1 紙暨所附之大陸地區人民資
    訊管理系統資料3 紙（見偵查卷第24至27頁）在卷可稽，此
    部分事實，可堪認定。
  (二)查被告乙○○於警詢及偵查中，對於其與被告丙○○認識過
    程、結婚及生活之細節，諸如：「（問：你與丙○○如何認
    識？）答：在大陸福州，在酒店認識，他的朋友在酒店上班
    介紹認識。…（問：趙不是在酒店小姐，為何在酒店？）答
    ：不是在酒店認識，趙的朋友跟我們出去玩的時候，在外面
    認識趙的」（見偵查卷第200 頁）、「我們在甘肅省平涼市
    擺二桌酒席宴客，請丙○○家人吃飯」（見偵查卷第201 頁
    ）、被告丙○○嫁來臺灣後有在家裡，差不多都會回來睡覺
    ，有時候不回來是去找朋友。其開麵館後被告丙○○就沒有
    在家住，時間長達一、二禮拜，而被告丙○○對其稱係去找
    一起上電腦課及臺語課的大陸新娘「李姐」，至於「李姐」
    之姓名、住處其均不知悉（見偵查卷第203 至204 頁）等語
    ，核與被告丙○○於警詢、偵查時自承：「我跟乙○○是我
    在福州酒店上班時認識的，是乙○○去酒店玩，酒店上班的
    其他小姐要我進他的包廂，我就這樣跟他認識」（見偵查卷
    第11 1頁）、「我與我先生有在平涼的飯店請結婚酒席，宴
    設3 桌」（見偵查卷第3 頁）、96年來臺灣後都有回家住（
    見偵查卷第112 、190 頁）等語均不相符，是被告乙○○及
    丙○○二人自92年11月25日結婚至97年接受訊問時，僅有 4
    年時間，惟雙方對於彼此認識之過程及宴客之桌數（若如被
    告等人所言僅宴請2 或3 桌，因數量不多，應不難記憶），
    供陳均不一致，而對於被告丙○○是否有每日返家住居等一
    般夫妻必定關心之問題，雙方之供述亦相距甚遠，顯然悖於
    夫妻相處之常情。再者，偵查中檢察官當庭諭知被告丙○○
    繪製被告乙○○家中平面圖時，被告丙○○對於格局簡單、
    居住多年之住家平面圖竟無法繪出，亦與常情有違，況據被
    告丙○○門號0000 000000 號行動電話97年4 月28日至97
    年5 月2 日通聯記錄基地台顯示，被告丙○○在上開期間每
    日活動地區遍及大臺北地區，甚至於凌晨時分猶在外活動（
    見偵查卷第31至68頁），益徵被告丙○○與被告乙○○並未
    有同居之事實。是以被告乙○○、丙○○距離結婚之時日未
    久，對於二人相識、宴客之情況，供述不一；被告乙○○對
    於妻子是否每日回家及外宿對象之身分、地址毫不在乎，亦
    毫不起疑；被告丙○○對於長年居住處所無法清楚明確描述
    、繪製；被告丙○○深夜活動遍及大臺北地區而未與被告趙
    建忠同處於家中等情觀之，在在均顯示被告乙○○、丙○○
    無共同生活之實，更無共同營生之結婚真意，被告乙○○僅
    係基於使被告丙○○來臺賣淫獲取利益之目的（詳下述），
    而與之辦理假結婚，從而被告乙○○及其指定辯護人辯稱係
    屬真結婚云云，顯屬卸責之詞，不足採信。
  (三)次查，被告丙○○偵查時供稱：我是97年5 月2 日之前20幾
    天開始跟「黃小姐」接CASE（即接客之意），「黃小姐」有
    時會打電話給我，我有時間就去，沒時間就不去。賣淫價錢
    有時不一樣，「黃小姐」她都會再講，2,500 、3,000 、3,
    500 元都有，「黃小姐」沒有說時間，這都是「黃小姐」跟
    人家說好的，我在97年5 月2 日被抓之前，幾乎都會在下午
    2 、3 點出去上班，20幾天每天都這樣，每天平均接4 、5
    客人，每接一個客人不管是2,500 、3,000 或3,500 元，我
    都分得1,000元，是計程車司機給我（見偵查卷第113 至114
    頁）等語。另佐以證人廖豊源警詢、偵查中之證稱：「女子
    姓名我不知道，姓交易代價為新臺幣3,500元，不過確為警
    方所帶回之女子（即被告丙○○）」、「我會召妓是因為大
    約在半個月前左右接到一通簡訊，上面留有聯絡電話，因此
    97 年5月2日約15時左右有一名不知名之男士打電話聯絡我
    ，問我有無意願召妓，然後由他指定說前往加州賓館開好房
    間後再聯絡他，他再幫我召妓至前開房間」（見偵查卷第15
    至16 頁）、「（問：丙○○是第一次提供你性服務？）答
    ：是。（問：除了趙外，你還找過他們應召站的小姐幾次？
    ）答：之前還有2次，都是大陸小姐」（見偵查卷第189頁）
    等語。足認被告丙○○確有在真實姓名年籍不詳綽號「黃小
    姐」之成年女子所經營之應召站中從事性交易行為，應堪認
    定。
  (四)再查，依據被告丙○○所有門號「0000000000」號手機通聯
    記錄顯示，門號「0000000000」號手機在97年4 月底至同年
    5 月初，雙方密集通話高達200 餘通，且上開2 支手機通聯
    基地台位置均相同，遍及大臺北地區，足徵門號「00000000
    00」號手機之使用者，在被告丙○○在從事性交易行為時，
    均同時在附近等候。復參以被告丙○○警詢時供述：司機會
    載我做生意，然後把車停的遠遠等我出來，再帶我上車，然
    後就在車上等「黃小姐」電話通知下一個CASE，每次交易後
    都將所得交付計程車司機，每次交易可分得1,000 元，每20
    天結算一次，由「黃小姐」交給司機，司機再交給我，我從
    沒見過「黃小姐」（見偵查卷第14頁）等語，亦徵門號「00
    00000000」號手機之使用者，應為搭載被告丙○○從事性交
    易之司機，而上開2 支手機有如此頻繁之通聯，當為被告丙
    ○○性交易結束後通知在遠處等候之司機所然。另被告乙○
    ○、丙○○均先供陳對通聯頻繁之「0000000000」號手機為
    何人所有並不知悉，被告乙○○後改稱：是其母親申請給被
    告丙○○使用（見偵查卷第203 頁）云云，被告丙○○則改
    稱：是其從家中將該門號手機偷出（見偵查卷第190 頁）云
    云，渠等對於上開門號使用者之供述前後不一、不合常理，
    已難採信，再參諸門號「0000000000」號手機之申辦持機人
    即為被告乙○○之母（訴外人楊秋），有安源通訊代統一超
    商回覆紀錄1 紙（見偵查卷第99頁）在卷足憑，堪認門號「
    0000000000」號手機之實際使用人係被告乙○○，而被告乙
    ○○有搭載被告丙○○從事性交易之行為自明。
  (五)綜上，本案事證已臻明確，被告各該所辯，均屬臨訟卸責之
    詞而不可信，其犯行詢堪認定，自應依法論科。
二、按臺灣地區與大陸地區人民關係條例第79條第1 項對於違反
    同條例第15條第1 款所定不得使大陸地區人民非法進入臺灣
    地區之處罰，旨在防止大陸地區人民非法進入臺灣地區，以
    維護臺灣地區之安全與安定；所稱「非法」，自應從實質上
    之合法性予以判斷，凡評價上違反法秩序之方法，均屬「非
    法」。參照行政程序法第119 條第1 款、第2 款規定，受益
    人以詐欺、脅迫或賄賂方法，使行政機關作成行政處分者；
    或對重要事項提供不正確資料或為不完全陳述，致使行政機
    關依該資料或陳述而作成行政處分者，其信賴不值得保護。
    故在大陸地區通謀虛偽結婚，以不實之結婚證明辦理入境手
    續，憑以進入臺灣地區，其所持之入境許可文件雖係入出境
    主管機關所核發，形式上為合法，但因以虛偽方法而取得，
    即不具實質上之合法性，仍屬非法進入臺灣地區，是使大陸
    地區人民以假結婚真入境之脫法方式，進入臺灣地區者，即
    該當此罪（最高法院92年度臺上字第40號判決、94年度臺上
    字第1064號判決意旨參照）。被告乙○○配合辦理假結婚，
    因此可獲取被告丙○○從事性交易之費用，其主觀上自有營
    利之意圖甚明。是核被告乙○○前揭申請被告丙○○入臺之
    行為，係犯臺灣地區與大陸地區人民關係條例第79條第 2項
    之意圖營利，使大陸地區人民非法進入臺灣地區罪；此部分
    所犯與「黃小姐」之成年女子間，有犯意聯絡及行為分擔，
    應論以共同正犯；至於公訴意旨認為被告丙○○亦為此部分
    的共犯，然觀之該法條的構成要件為「『使』大陸地區人民
    非法進入臺灣地區」，是非法入境的大陸地區人民本身並非
    該條所規範的處罰對象，故被告丙○○自並非此部分犯罪的
    共犯，公訴意旨此部分的認定，容有誤會。又按刑事法若干
    犯罪行為態樣，本質上原具有反覆、延續實行之特徵，立法
    時既予特別歸類，定為犯罪構成要件之行為要素，則行為人
    基於概括之犯意，在密切接近之一定時、地持續實行之複次
    行為，倘依社會通念，於客觀上認為符合一個反覆、延續性
    之行為觀念者，於刑法評價上，即應僅成立一罪，俾免有重
    複評價、刑度超過罪責與不法內涵之疑慮；學理上所稱「集
    合犯」之職業性、營業性或收集性等具有重複特質之犯罪均
    屬之，例如經營、從事業務、收集、販賣、製造、散佈等行
    為概念者是（最高法院95年度臺上字第1079號判決參照）。
    被告乙○○此部分既然是為圖獲取性交易的利益，才配合辦
    理假結婚、申請大陸地區人民丙○○入境，自具有反覆、延
    續實行之特徵，從而，被告丙○○雖有如前述3 次非法入境
    的行為，在行為概念上，縱有多次之舉措，仍應評價認係包
    括一罪之集合犯而論以一罪。此部分的行為態樣既經評價為
    包括一罪，而此集合行為係延續至96年9 月3 日，自故無比
    較新舊法之問題，亦無減刑條例之適用。就前揭搭載被告丙
    ○○與他人從事性交易部分，核被告乙○○所為，係犯刑法
    第231 條第1 項之意圖使女子與他人為性交之行為，而媒介
    以營利罪。被告乙○○與「黃小姐」之成年女子間，有犯意
    聯絡與行為分擔，為共同正犯。至於公訴意旨認為被告乙○
    ○、丙○○間亦為共同正犯，然該法條的構成要件為「意圖
    『使』男女與他人為性交或猥褻之行為」，是從事性交易之
    人本身並非該條所規範的處罰對象，故被告丙○○自並非此
    部分犯罪的共犯，公訴意旨此部分的認定，容有誤會。被告
    乙○○就此部分雖有多次從事搭載被告丙○○從事性交易的
    行為，然本件既係以應召站的模式經營，本質上已具備反覆
    、延續之行為特徵，按前所述，自應僅成立一個集合犯，而
    包括的論以一罪。被告乙○○所犯上開意圖營利而使大陸地
    區女子非法進入臺灣地區，及意圖使女子與他人為性交行為
    而媒介以營利之犯行，其犯意各別，行為互異，應予分論併
    罰。查被告乙○○有事實欄所載前案犯罪並執行完畢之紀錄
    ，有臺灣高等法院被告前案紀錄表可按，其於受徒刑之執行
    完畢後，5 年以內故意再犯前揭有期徒刑以上之罪，均為累
    犯，各應依刑法第47條第1項之規定，分別加重其刑。爰審
    酌被告乙○○以假結婚方式使大陸地區人民非法入境臺灣地
    區，破壞婚姻制度，並足以影響臺灣地區之安全及安定，及
    本案從事媒介性交易妨害社會善良風氣，惡性非輕，犯後復
    矢口否認飾詞卸責，足見並無悔意等一切情狀，就其所犯前
    開二罪，分別量處如主文所示之刑，並依法定其應執行之刑
    ，以示懲儆。另扣案之新臺幣3千5百元則係當日性交易報酬
    所得，俱如前述，均應依刑法第38條第1項第3款之規定，宣
    告沒收之。
三、不另為無罪諭知部分：
  (一)公訴意旨另以：被告乙○○持前揭在大陸地區辦理假結婚所
    取得之公證書、證明書等證明文件於92年12月15日前往戶籍
    所在之臺北市文山區戶政事務所為結婚登記，認被告乙○○
    此部分所為涉有刑法第216 、214 條行使使公務員登載不實
    文書罪嫌。
  (二)按刑法第214 條所謂使公務員登載不實事項於公文書罪，須
    一經他人聲明或申報，公務員即有登載之義務，並依其所為
    之聲明或申報予以登載，而其登載之內容又屬不實之事項，
    始足構成。若其所為聲明或申報，公務員尚須為實質之審查
    以判斷是否真實，始得為一定之記載者，即非本罪所稱之使
    公務員登載不實，應無刑法第214 條之適用（最高法院73年
    度臺上字第1710號判例參照）。查，中華人民共和國公證處
    所據以登載核發之不實結婚公證書，非我國轄內公務員職務
    上所掌管之我國公文書，自不在我刑法保護範圍內。又海基
    會係受行政院大陸委員會之委託，處理兩岸文書之驗證業務
    ，則其承辦驗證業務之承辦員應係受公務機關委託承辦公務
    之人員，但海基會之承辦員就承辦驗證業務有審查權，對不
    符資格之聲請案件亦可駁回，且其驗證內容，並未提及結婚
    證書之是否真實，故無使公務員登載不實罪可言。至於有關
    至警局辦理保證書部分，依大陸地區人民進入臺灣地區許可
    辦法第17條規定：「大陸地區人民申請進入臺灣地區，除其
    他法規另有規定外，應依左列順序覓臺灣地區人民一人為保
    證人：一配偶或直系血親。二有能力保證之三親等內親屬。
    三有正當職業之公民，其保證對像每年不得超過5 人（第1
    項）。前項申請人有特殊情形，經主管機關同意者，得不受
    覓保證人順序之限制（第2 項）。保證人之保證書應送保證
    人戶籍地警察機關（構）辦理對保手續；保證人係服務於政
    府機關、公立學校、公營事業機構者，其保證書應蓋服務機
    關（構）、學校之印信，免辦理對保手續（第3 項）」。而
    至戶籍地警察機關（構）辦理對保手續之意旨，因轄區派出
    所應對於其轄區之人民較為瞭解，而可確認保證人是否有能
    力履行保證責任，此由該條第3 項後段規定保證人係服務於
    政府機關、公立學校、公營事業機構者，其保證書應蓋服務
    機關（構）、學校之印信，免辦理對保手續，即可得知。因
    各該政府機關、公立學校、公營事業機構之人員，顯已具有
    一定程度之保證能力。復觀保證人填具「大陸地區人民進入
    臺灣地區保證書」後，至警察機關辦理對保手續，其對保之
    警察機關對保之內容為「一、經查保證人確實設籍並居住本
    轄，有能力履行保證責任。二、經詢保證人稱：渠與被保人
    係夫妻關係，願意完全負起保證責任」，有「該大陸地區人
    民進入臺灣地區保證書」對保或證明機關（構）簽註意見欄
    內所載之對保事項可稽。是對保機關對於保證人是否確實居
    住於對保機關之轄區，有無能力履行保證責任等事實，顯非
    形式上審查，而須經實質審核後始得確認。又戶籍法第25條
    、第54條、第56條分別規定：「戶籍登記事項自始不存在或
    自始無效時，應為撤銷之登記」、「申請人故意為不實之申
    請或有關機關、學校、團體、人民故意提供戶政機關不實之
    資料者，處新臺幣九千元以下罰鍰」、「本法有關罰鍰之處
    分，由戶政事務所為之」；而同法第4 條、第17條、同法施
    行細則第13條第1 項第6 款、第2 項復規定，結婚登記之申
    請，申請人應於申請時提出證明文件正本，由戶政機關查驗
    核實後為之。足徵戶籍法所謂結婚之身份登記，並非僅指戶
    籍上之註記而已，實應包括有無結婚之事實行為在內，故如
    並無結婚之實而申請結婚登記，該管戶政事務所除可依上開
    規定科以行政罰鍰外，並得以實際上無結婚之事實，而逕行
    撤銷其結婚之登記，足見戶政機關對於人民之身份登記，非
    無實質之審核義務（最高法院94年度臺上字第6667號判決意
    旨參照）。故被告乙○○縱有以虛偽結婚所取得之文件，申
    請結婚登記及大陸人士來臺，然因相關機關仍須對於上開申
    請為實質審查，究與刑法第216 、214 條之犯罪構成要件不
    合，自不能遽以該罪相繩。
  (三)綜上所述，前揭公訴意旨所指行使使公務員登載不實文書部
    分，核與刑法第216 、214 條之犯罪構成要件不合，然此部
    分事實，與前揭論罪間有裁判上一罪的關係，爰不另為無罪
    諭知。
、無罪部分
一、公訴意旨另以：被告丙○○與被告乙○○及真實姓名年籍不
    詳綽號「黃小姐」之成年女子，共同基於使大陸地區人民非
    法進入臺灣地區、意圖使女子與他人為性交行為而媒介以營
    利及行使使公務員登載不實文書之犯意聯絡，於92年11月25
    日，由無結婚真意之被告乙○○前往大陸地區，與無結婚真
    意之被告丙○○，在甘肅省平涼市崆峒區公證處辦理公證結
    婚後，由被告乙○○持上開結婚公證書、財團法人海峽交流
    基金會證明書等資料，前往所轄戶政事務所，填具結婚登記
    申請書辦理結婚登記，使該等戶政事務所承辦公務人員，將
    該等假結婚之不實事項登載於職務上掌管之戶籍登記簿冊之
    公文書上，並據以核發戶籍謄本，足以生損害於戶政機關對
    於婚姻戶籍管理之正確性。被告乙○○復前往內政部警政署
    入出境管理局，持前開不實結婚登記之戶籍謄本等資料，代
    被告丙○○向內政部警政署入出境管理局以團聚之名義申請
    來臺，經承辦人員為實質審查後，因未能發覺前述假結婚之
    實情，而憑以核准發給大陸地區人民逐次加簽入出境證，使
    被告丙○○得以非法進入臺灣地區。迨被告丙○○以假結婚
    之方式順利來臺後，再由「黃小姐」安排被告乙○○駕駛車
    號不詳之營業小客車，搭載被告丙○○前往大臺北地區各處
    之旅社及賓館與不詳男客從事性交易，並約定由被告丙○○
    分得每次性交易之所得新台幣（下同）1,000元，其餘則歸
    「黃小姐」及被告乙○○所有。又被告乙○○於96年9月3日
    再度代被告丙○○向內政部入出國及移民署以團聚名義申請
    來臺，經承辦人員核准發給簽證，使被告丙○○再度非法入
    境後，將被告乙○○之母楊秋申請之0000000000號電話交予
    被告丙○○使用，被告乙○○則使用楊秋申請之00000000
    00 號電話與被告丙○○聯絡，嗣於97年5月2日16時許，由
    被告乙○○駕駛車號不詳之車輛，搭載被告丙○○前往臺北
    縣新店市○○路○段1號「加州旅社」第311號房，以3, 500
    元之代價，與男客廖豊源從事性交易後，為警於同日16時50
    分許，在「加州旅社」第311號房當場查獲。因認被告丙○
    ○涉有臺灣地區與大陸地區人民關係條第79條第2項之意圖
    營利使大陸地區人民非法進入臺灣地區罪嫌、刑法第21 6、
    214條之行使使公務員登載不實文書罪嫌、刑法第231條第1
    項之意圖使女子與他人為性交行為，而媒介以營利罪嫌云云
    。
二、按犯罪事實應依證據認定之，無證據不得推定其犯罪事實。
    又不能證明被告犯罪者，應諭知無罪之判決，刑事訴訟法第
    154 條第2 項、第301 條第1 項分別定有明文。本案公訴意
    旨認被告丙○○涉犯前揭罪嫌，無非以被告乙○○、丙○○
    之供述，證人廖豊源之證述，被告乙○○與丙○○在大陸地
    區之結婚證書、結婚公證書、財團法人海峽交流基金會證明
    、大陸地區人民逐次加簽入出境證、結婚登記申請書、扣押
    物品目錄表、0000000000號及0000000000號電話之申請人資
    料及雙向通聯紀錄為其論據。訊據被告丙○○堅決否認有何
    前揭犯罪行為，辯稱：伊與被告乙○○係真結婚等語。
三、經查：
  (一)臺灣地區與大陸地區人民關係條例第79條第2 項之意圖營利
    ，使大陸地區人民非法進入臺灣地區罪，其構成要件為「『
    使』大陸地區人民非法進入臺灣地區」，是非法入境的大陸
    地區人民本身並非該條所規範的處罰對象。又刑法第231 條
    第1 項之意圖使女子與他人為性交之行為，而媒介以營利罪
    ，法條的構成要件為「意圖『使』男女與他人為性交或猥褻
    之行為」，是從事性交易之人本身並非該條所規範的處罰對
    象。故被告丙○○既非上開二罪規範及處罰之對象，自無成
    立上開二罪之可能或遽以上開二罪之共同正犯相繩。
  (二)又中華人民共和國公證處所據以登載核發之不實結婚公證書
    ，非我國轄內公務員職務上所掌管之我國公文書，自不在我
    刑法保護範圍內。又海基會係受行政院大陸委員會之委託，
    處理兩岸文書之驗證業務，則其承辦驗證業務之承辦員應係
    受公務機關委託承辦公務之人員，但海基會之承辦員就承辦
    驗證業務有審查權，對不符資格之聲請案件亦可駁回，且其
    驗證內容，並未提及結婚證書之是否真實，故無使公務員登
    載不實罪可言。至於有關至警局辦理保證書部分，依大陸地
    區人民進入臺灣地區許可辦法第17條規定：「大陸地區人民
    申請進入臺灣地區，除其他法規另有規定外，應依左列順序
    覓臺灣地區人民一人為保證人：一配偶或直系血親。二有能
    力保證之三親等內親屬。三有正當職業之公民，其保證對像
    每年不得超過5 人（第1項） 。前項申請人有特殊情形，經
    主管機關同意者，得不受覓保證人順序之限制（第2 項）。
    保證人之保證書應送保證人戶籍地警察機關（構）辦理對保
    手續；保證人係服務於政府機關、公立學校、公營事業機構
    者，其保證書應蓋服務機關（構）、學校之印信，免辦理對
    保手續（第3 項）」。而至戶籍地警察機關（構）辦理對保
    手續之意旨，因轄區派出所應對於其轄區之人民較為瞭解，
    而可確認保證人是否有能力履行保證責任，此由該條第3 項
    後段規定保證人係服務於政府機關、公立學校、公營事業機
    構者，其保證書應蓋服務機關（構）、學校之印信，免辦理
    對保手續，即可得知。因各該政府機關、公立學校、公營事
    業機構之人員，顯已具有一定程度之保證能力。復觀保證人
    填具「大陸地區人民進入臺灣地區保證書」後，至警察機關
    辦理對保手續，其對保之警察機關對保之內容為「一、經查
    保證人確實設籍並居住本轄，有能力履行保證責任。二、經
    詢保證人稱：渠與被保人係夫妻關係，願意完全負起保證責
    任」，有「該大陸地區人民進入臺灣地區保證書」對保或證
    明機關（構）簽註意見欄內所載之對保事項可稽。是對保機
    關對於保證人是否確實居住於對保機關之轄區，有無能力履
    行保證責任等事實，顯非形式上審查，而須經實質審核後始
    得確認。又戶籍法第25條、第54條、第56條分別規定：「戶
    籍登記事項自始不存在或自始無效時，應為撤銷之登記」、
    「申請人故意為不實之申請或有關機關、學校、團體、人民
    故意提供戶政機關不實之資料者，處新臺幣九千元以下罰鍰
    」、「本法有關罰鍰之處分，由戶政事務所為之」；而同法
    第4 條、第17條、同法施行細則第13條第1 項第6 款、第2
    項復規定，結婚登記之申請，申請人應於申請時提出證明文
    件正本，由戶政機關查驗核實後為之。足徵戶籍法所謂結婚
    之身份登記，並非僅指戶籍上之註記而已，實應包括有無結
    婚之事實行為在內，故如並無結婚之實而申請結婚登記，該
    管戶政事務所除可依上開規定科以行政罰鍰外，並得以實際
    上無結婚之事實，而逕行撤銷其結婚之登記，足見戶政機關
    對於人民之身份登記，非無實質之審核義務（最高法院94年
    度臺上字第6667號判決意旨參照）。故被告乙○○、丙○○
    縱有虛偽結婚，且被告乙○○復持所取得之文件，申請結婚
    登記及大陸人士來臺，然因相關機關仍須對於上開申請為實
    質審查，究與刑法第261 、214 條之犯罪構成要件不合，自
    不能遽以該罪相繩。
四、綜上所述，公訴意旨雖認被告丙○○涉有臺灣地區與大陸地
    區人民關係條第79條第2 項之意圖營利使大陸地區人民非法
    進入臺灣地區罪嫌、刑法第216 、214 條之行使使公務員登
    載不實文書罪嫌、刑法第231 條第1 項之意圖使女子與他人
    為性交行為，而媒介以營利罪，然所指事實核與前揭各罪之
    構成要件不合，無從構成犯罪，此外，復查無其他積極證據
    足認被告丙○○有公訴意旨所指上述犯行，揆諸前開規定，
    自應為被告丙○○無罪之諭知，以免冤抑。
據上論斷，應依刑事訴訟法第299 條第1 項前段、第301 條第 1
項，臺灣地區與大陸地區人民關係條例第79條第2 項，刑法第11
條前段、第28條、第231 條第1 項前段、第51條第5 款、第47條
第1項、第38條第1 項第3 款，判決如主文。
本案經檢察官賴秋萍到庭執行職務
中    華    民    國    98    年    1     月    20    日
                  刑事第五庭  審判長法  官  黃程暉
                                    法  官  吳勇毅
                                    法  官  李宜娟
以上正本證明與原本無異。
如不服本判決應於收受送達後10日內向甲○提出上訴書狀，並應
敘述具體理由；其未敘述上訴理由者，應於上訴期間屆滿後20日
內向甲○補提理由書（均須按他造當事人之人數附繕）「切勿逕
送上級法院」。
                                   書記官  高菁菁
中    華    民    國    98    年    1     月    20    日
附錄本案論罪科刑法條全文：
臺灣地區與大陸地區人民關係條例第79條
違反第 15 條第 1 款規定者，處 1 年以上 7 年以下有期徒刑，
得併科新臺幣一百萬元以下罰金。
意圖營利而犯前項之罪者，處 3 年以上 10 年以下有期徒刑，得
併科新臺幣五百萬元以下罰金。
前二項之首謀者，處 5 年以上有期徒刑，得併科新臺幣一千萬元
以下罰金。
前三項之未遂犯罰之。
中華民國船舶、航空器或其他運輸工具所有人、營運人或船長、
機長、其他運輸工具駕駛人違反第15條第1款規定者，主管機關
得處該中華民國船舶、航空器或其他運輸工具一定期間之停航，
或廢止其有關證照，並得停止或廢止該船長、機長或駕駛人之職
業證照或資格。
中華民國船舶、航空器或其他運輸工具所有人，有第 1 項至第 4
項之行為或因其故意、重大過失致使第三人以其船舶、航空器或
其他運輸工具從事第1項至第4項之行為，且該行為係以運送大陸
地區人民非法進入臺灣地區為主要目的者，主管機關得沒入該船
舶、航空器或其他運輸工具。所有人明知該船舶、航空器或其他
運輸工具得沒入，為規避沒入之裁處而取得所有權者，亦同。
前項情形，如該船舶、航空器或其他運輸工具無相關主管機關得
予沒入時，得由查獲機關沒入之。
刑法第231條
中華民國刑法第231條
意圖使男女與他人為性交或猥褻之行為，而引誘、容留或媒介以
營利者，處5年以下有期徒刑，得併科10萬元以下罰金。以詐術
犯之者，亦同。
公務員包庇他人犯前項之罪者，依前項之規定加重其刑至二分之
一。


司法院資訊處製作；財團法人民間司法改革基金會備份。
